【裁判字號】    99,上易,307
【裁判日期】    990420
【裁判案由】    詐欺
【裁判全文】
臺灣高等法院刑事判決                 99年度上易字第307號
上  訴  人  台灣板橋地方法院檢察署檢察官
被      告  丁○○
上列上訴人因被告詐欺案件，不服台灣板橋地方法院九十八年度
易字第二五０五號，中華民國九十八年十一月十一日第一審判決
（起訴案號：台灣板橋地方法院檢察署九十八年度偵緝字第二一
三０號），提起上訴，及移送併辦（台灣台中地方法院檢察署九
十八年度偵字第二八一二六號，同署九十八年度偵緝字第二六一
四號，台灣台北地方法院檢察署九十八年度偵緝字第一六八三號
），本院判決如下：
    主  文
原判決撤銷。
丁○○幫助意圖為自己不法之所有，以詐術使人將本人之物交付
，處有期徒刑參月，如易科罰金，以新台幣壹仟元折算壹日。
    事  實
一、丁○○明知現今犯罪集團或不法份子為掩飾其不法獲利行徑
    ，避免執法人員之追究處罰，經常誘使一般民眾提供金融機
    構帳戶等資料，渠等再反覆以此帳戶供作對外詐騙或其他各
    種財產犯罪之不法用途使用。其預見於此，竟仍基於幫助詐
    欺之不確定故意，於民國九十七年九月底至同年十月初間之
    某日，在台北市○○區○○路四段一０九巷十五號三樓，將
    其所有之中華郵政股份有限公司土城郵局（下稱土城郵局）
    所申設之活期儲蓄帳戶（局號：0000000號、帳號：
    0000000號）、台中商業銀行員林分行（下稱台中商
    銀）所申設之帳戶（帳號：00000000000000
    0號）、其同母異父之胞弟謝秀斌所有之中華郵政股份有限
    公司木柵分局（下稱木柵分局）所申設之帳戶（帳號：00
    0000000000000號，併辦意旨書誤植為木柵郵
    局局號：0000000號、帳號：0000000號）等
    三家金融機構之提款卡連同密碼及其母薛月華所有之國泰世
    華銀行景美分行（下稱國泰世華銀行）所申設之帳戶（帳號
    ：00000000000000號）存摺、印章、提款卡
    連同密碼等，交付予某真實姓名不詳之成年男人做為犯罪工
    具；嗣某真實姓名不詳之成年男人所屬之詐欺集團於如附表
    所示之時間，以如附表所示之方法詐騙如附表所示之己○○
    等人，致己○○等人陷於錯誤，而匯款如附表所示之金額至
    丁○○所提供之上開帳戶內。後因己○○等人發覺有異而報
    警循線查獲。
二、案經乙○○訴由臺北縣政府警察局土城分局報請臺灣板橋地
    方法院檢察署檢察官起訴、甲○○訴由臺中市警察局第四分
    局報請臺灣臺中地方法院檢察署檢察官、戊○○訴由彰化縣
    警察局員林分局報請臺灣彰化地方法院檢察署檢察官呈請臺
    灣高等法院臺中分院檢察署檢察長移轉臺灣臺中地方法院檢
    察署檢察官暨臺灣臺北市政府警察局文山第一分局報請臺灣
    臺北地方法院檢察署檢察官偵查後移送併辦。
    理  由
壹、程序方面：
    按被告以外之人於審判外之言詞或書面陳述，除法律有規定
    者外，不得作為證據；又被告以外之人於審判外之陳述，雖
    不符合同法第一百五十九條之一至第一百五十九條之四之規
    定，但經當事人於審判程序同意作為證據，法院審酌該言詞
    陳述或書面陳述作成時之情況，認為適當者，亦得為證據。
    當事人、代理人或辯護人於法院調查證據時，知有第一百五
    十九條第一項不得為證據之情形，而未於言詞辯論終結前聲
    明異議者，視為有前項之同意，刑事訴訟法第一百五十九條
    第一項及第一百五十九條之五分別定有明文。本判決下列所
    引用之各該被告以外之人於審判外之陳述（包含書面陳述）
    ，雖屬傳聞證據，惟被告丁○○於審判期日並未到庭表示意
    見，本院審酌上開證據資料製作時之情況，尚無違法不當及
    證明力明顯過低之瑕疵，亦認為以之作為證據應屬適當。揆
    諸前開規定，爰逕依刑事訴訟法第一百五十九條之五規定，
    認前揭證據資料均有證據能力，先予敘明。
貳、實體方面：
一、上揭關於附表編號一、二之事實，業據被告於原審審理時坦
    承不諱（見原審卷第二二頁反面、二五頁反面、二六頁反面
    ），核與證人即被害人己○○、乙○○於警詢之指述情節相
    符（見偵字第一八三七號卷第七至一一頁），復有中華郵政
    股份有限公司板橋郵局九十七年十一月十四日板營字第０九
    七０二０二二一０號函暨所附被告帳戶基本資料及交易明細
    （見偵字第一八三七號卷第一二至一五頁）、乙○○玉山銀
    行綜存戶交易資料查詢單（見偵字第一八三七號卷第一六頁
    ）、台新國際商業銀行自動付款機客戶交易明細單三張（乙○○）、第一銀行自動付款機交易明細表二張（己○○）及
    郵政自動櫃員機交易明細表一張（己○○）（見偵字第一八
    三七號卷第一七、一八頁）等在卷可資佐證，足徵被告自白
    與事實相符。再被告雖於本院審理時未到庭，然附表編號三
    、四、五之事實，業據被告於偵查中陳述（見偵字第一六八
    三號卷第一七、一九、二０頁）、證人即被害人戊○○、甲○○、丙○○於警詢指述（見彰化縣警察局員林分局刑案偵
    查卷宗第一、二頁，台中市警察局第四分局刑事案件偵查卷
    宗第二九至三二頁，偵字第二一四一號卷第九、一０頁）、
    證人謝秀斌、薛月華於偵查中證述明確（見台中市警察局第
    四分局刑事案件偵查卷宗第二０七三號卷第一四頁，偵緝字
    第一六八三號卷第一七、二０、二三至二五、三五、三六頁
    ），復有台中商業銀行員林分行九十七年十一月二十日中員
    林字第０九七０六七００四一七號函暨所附被告之開戶資料
    及交易明細（見彰化縣警察局員林分局刑案偵查卷宗第一０
    至一二頁）、中華郵政股份有限公司台北郵局九十八年六月
    十一日北營字第０九八０九０二０三二號函暨所附郵政存簿
    儲金第000000000000000號帳戶基本資料及
    資金流向明細（見台中市警察局第四分局刑事案件偵查卷宗
    第一０八至一一一頁）、國泰世華商業銀行景美分行九十七
    年十一月十七日（九七）國世景美字第００七七號暨所附薛
    月華之開戶基本資料及交易明細表（見偵字第二一四一號卷
    第一二至一五頁）、戊○○之郵政存簿儲金簿影本（見彰化
    縣警察局員林分局刑案偵查卷宗第一七、一八頁）、郵政跨
    行匯款申請書（丙○○）（見偵字第二一四一號卷第一一頁
    ）、中國信託自動付款機交易明細表一份（甲○○）（見台
    中市警察局第四分局刑事案件偵查卷宗第二０七三號卷第五
    八頁）等在卷可稽，是被告此部分之犯罪事實亦堪認定。又
    被告之起訴事實（即附表編號一、二部分）與併案事實（即
    附表編號三、四、五部分），被害人之被害時間相近，且無
    其他事證可佐被告係分次交付上開帳戶之提款卡與犯罪集團
    成員，是認被告係以一行為交付上開帳戶之提款卡與犯罪集
    團成員。本件事證明確，被告犯行堪以認定，自應依法論科
    。
二、按刑法上之幫助犯，係對於犯罪與正犯有共同之認識，而以
    幫助之意思，對於正犯資以助力，而未參與實施犯罪之行為
    者而言（最高法院七十五年度臺上字第一五０九號、八十八
    年度臺上字第一二七０號判決同此意旨）。本件被告基於幫
    助之犯意，藉由提供上開帳戶、金融卡與密碼予犯罪集團成
    員，致上開犯罪集團成員利用被告之幫助，意圖為自己不法
    之所有，施用詐術使被害人己○○、乙○○、戊○○、甲○○及丙○○等陷於錯誤，因而匯款至被告所提供之上開被告
    、謝秀斌及薛月華帳戶內，則被告前開所為係參與詐欺罪構
    成要件以外之行為，且並無證據證明被告係以正犯而非以幫
    助犯之犯意參與犯罪之情形下，應認其所為係幫助犯而非正
    犯行為。核被告所為，係犯刑法第三十條第一項前段、第三
    百三十九條第一項之幫助詐欺取財罪。被告以一次提供帳戶
    之幫助行為，幫助該詐欺集團分別詐騙被害人己○○等人，
    致其等陷於錯誤，因而交付財物，其中被害人雖有數名，惟
    被告提供帳戶之行為僅有一個，應僅論以一個幫助詐欺取財
    之行為。又被告幫助他人犯詐欺罪，係屬從犯，爰依刑法第
    三十條第二項規定按正犯之刑減輕其刑。附表編號三、四、
    五之帳戶與被告起訴事實之帳戶係同時交付與詐欺集團，自
    屬想像競合之裁判上一罪，是移送併辦部分（台灣台中地方
    法院檢察署九十八年度偵字第二八一二六號，同署九十八年
    度偵緝字第二六一四號，台灣台北地方法院檢察署九十八年
    度偵緝字第一六八三號）為起訴效力所及，本院自得併予審
    理，附此敘明。
三、原審據以論科，固非無見。惟原審未及審酌附表編號三、四
    、五之事實，自有未當。檢察官上訴意旨執以指摘原判決不
    當，為有理由，應予撤銷改判。爰審酌被告提供其所有金融
    機構帳戶供他人非法使用，助長社會犯罪風氣，導致真正犯
    罪者逍遙法外，其行為殊屬不當，又被害人在財產上受有甚
    大損害，心理上亦受有相當之痛苦，惟念及被告本身並未實
    際參與本案詐欺取財之犯行，責難性較小，以及犯罪後尚知
    坦承犯行，態度良好等一切情狀，量處如主文第二項所示之
    刑，並諭知易科罰金之折算標準。
四、被告經合法傳喚，無正當理由不到庭，爰不待其陳述，逕行
    判決。
據上論斷，應依刑事訴訟法第三百七十一條、第三百六十九條第
一項前段、第三百六十四條、第二百九十九條第一項前段，刑法
第三十條第一項前段、第二項、第三百三十九條第一項、第四十
一條第一項前段，刑法施行法第一條之一第一項、第二項前段，
判決如主文。
本案經檢察官邱美育到庭執行職務。
中    華    民    國    99    年    4     月    20    日
                  刑事第十七庭  審判長法  官 王聰明
                                      法  官 陳世宗
                                      法  官 陳憲裕
以上正本證明與原本無異。
不得上訴。
                                      書記官 張玉如
中    華    民    國    99    年    4     月    22    日
附錄：本案論罪科刑法條全文
刑法第三百三十九條第一項：
（普通詐欺罪）
意圖為自己或第三人不法之所有，以詐術使人將本人或第三人之
物交付者，處 5 年以下有期徒刑、拘役或科或併科 1 千元以下
罰金。
附表：
 ┌──┬───┬──────────┬──────┬─────┬───────┐
 │編號│被害人│詐騙手法            │匯款時間    │匯款金額（│匯入帳戶      │
 │    │      │                    │            │新台幣）  │              │
 ├──┼───┼──────────┼──────┼─────┼───────┤
 │ 一 │己○○│詐欺集團於97年11月2 │97年11月2日 │   29989元│被告所有之土城│
 │    │      │日下午15時50分許，撥│16時31分    │          │郵局帳戶（局號│
 │    │      │打電話予被害人，佯稱│            │          │：0000000號、 │
 │    │      │其先前網路購物之付款│            │          │帳號：0000000 │
 │    │      │程序設定有誤等語，要│            │          │號）          │
 │    │      │求被害人至自動櫃員機│            │          │              │
 │    │      │操作變更            │            │          │              │
 ├──┼───┼──────────┼──────┼─────┼───────┤
 │ 二 │乙○○│詐欺集團於97年11月2 │97年11月2日 │   30000元│同上          │
 │    │      │日下午某時許，撥打電│16時37分    │          │              │
 │    │      │話予被害人，佯稱其先│            │          │              │
 │    │      │前網路購物之付款程序│            │          │              │
 │    │      │設定有誤等語，要求被│            │          │              │
 │    │      │害人至自動櫃員機操作│            │          │              │
 │    │      │變更                │            │          │              │
 ├──┼───┼──────────┼──────┼─────┼───────┤
 │ 三 │戊○○│詐欺集團於97年11月2 │97年11月2日 │   14989元│被告所有之台中│
 │    │      │日下午16時32分許，撥│17時55分    │          │商業銀行員林分│
 │    │      │打電話予被害人，佯稱│            │          │行帳戶（帳號：│
 │    │      │郵局要求辦理止付，要│            │          │00000000000000│
 │    │      │被害人至自動櫃員機操│            │          │號）          │
 │    │      │作辦理              │            │          │              │
 ├──┼───┼──────────┼──────┼─────┼───────┤
 │ 四 │甲○○│詐欺集團於97年10月27│97年10月29日│   29989元│被告胞弟謝秀斌│
 │    │      │日下午16時56分許，撥│0時17分     │          │所有之中華郵政│
 │    │      │打電話予被害人，佯稱│            │          │股份有限公司木│
 │    │      │有女生可讓被害人援交│            │          │柵分局帳戶（帳│
 │    │      │等語，要求被害人至提│            │          │號：0000000000│
 │    │      │款機確認身分        │            │          │2768號）      │
 ├──┼───┼──────────┼──────┼─────┼───────┤
 │ 五 │丙○○│詐欺集團於97年10月27│97年10月27日│   30000元│被告母親薛月華│
 │    │      │日上午11時10分許，撥│某時        │          │所有之國泰世華│
 │    │      │打電話予被害人，佯稱│            │          │銀行景美分行帳│
 │    │      │為其友人，急需借款等│            │          │戶（帳號：1035│
 │    │      │語，要求被害人匯款應│            │          │00000000號）  │
 │    │      │急                  │            │          │              │
 └──┴───┴──────────┴──────┴─────┴───────┘

司法院資訊處製作；財團法人民間司法改革基金會備份。
